【裁判字號】    92,上易,1516
【裁判日期】    920627
【裁判案由】    詐欺
【裁判全文】
臺灣高等法院刑事判決                           九十二年度上易字第一五一六號
    上  訴  人  臺灣臺北地方法院檢察署檢察官
    被      告  甲○○
右上訴人因被告詐欺案件，不服臺灣臺北地方法院九十二年度易字第八三八號，中華
民國九十二年五月九日第一審判決（起訴案號：臺灣臺北地方法院檢察署九十二年度
偵緝字第三五七號、九十二年度偵緝字第三五八號），提起上訴，本院判決如左：
    主    文
原判決撤銷，發回台灣台北地方法院。
    理    由
一、公訴意旨以：被告甲○○明知己無償債能力，竟意圖為自己不法之所有，並基於
    概括之犯意，先於民國（下同）八十七年七月一日起至八十八年十二月十三日止
    ，利用擔任臺北市○○街一一五號六樓中閣城舞廳有限公司（下稱中閣城舞廳）
    業務經理之機會，以急需款項週轉為由，向中閣城舞廳借支新臺幣計（下同）三
    十萬六千五百二十五元，並簽發本票三十三紙為憑，使中閣城舞廳陷於錯誤，如
    數將前開借款交予被告甲○○。復於八十八年一月三日，利用其擔任臺北市○○
    路○段九十號四樓加州舞廳大班經理之機會，以相同手法向加州舞廳借款三十萬
    元，並簽發同額本票乙紙為憑，使加州舞廳陷於錯誤，交付上開借款予被告甲○
    ○。詎被告借得前開款項後竟均未償還前開借款，且避不見面，中閣城舞廳、加
    州舞廳始知受騙，因認被告涉犯刑法第三百三十九條第一項之詐欺取財罪嫌等語
    。
二、原審法院以：按已經提起公訴或自訴之案件，在同一法院重行起訴，應諭知不受
    理之判決，刑事訴訟法第三百零三條第二款定有明文。經查：被告甲○○於八十
    七年七月一日起至八十八年十二月十三日止，利用擔任中閣城舞廳業務經理之機
    會，以急需款項週轉為由向中閣城舞廳借支新臺幣三十萬六千五百二十五元，並
    簽發本票三十三紙為憑，使中閣城舞廳陷於錯誤，如數將前開借款交予被告甲○
    ○等情，業經中閣城舞廳於八十九年九月三十日向原審法院提起自訴，嗣因被告
    逃匿，經原審於九十年一月二十日發布通緝，被告於九十二年二月二十七日經通
    緝到案，原審乃分案為九十二年自緝字第二七號，仍在審理中，而本件公訴人起
    訴之犯罪事實，其中關於被害人中閣城舞廳部分與上開自訴案件之犯罪事實相同
    ，另被害人加州舞廳部分，犯罪時間與上開自訴案件之犯罪時間緊接，手段相若
    ，犯罪構成要件相同，顯係基於概括之犯罪而為之，自具有裁判上一罪之連續犯
    關係，均屬同一案件，是以前開自訴案件之繫屬時間在前，揆諸前揭法條說明，
    乃不經言詞辯論，逕為諭知不受理之判決，固非無見。
三、惟查：（一）按「同一案件經檢察官依第二百二十八條規定開始偵查者，不得再
    行自訴。．．．」、「不得提起自訴而提起者，應諭知不受理之判決。」，刑事
    訴訟法第三百二十三條第一向前段及第三百三十四條分別定有明文。又檢察官因
    告訴知有犯罪嫌疑而傳喚嫌疑人著手調查，均可謂已開始實施偵查。（二）本件
    中閣城舞廳固於八十九年九月三十日向原審法院提起自訴，但中閣城舞廳早於八
    十九年九月十一日就同一事實向臺灣臺北地方法院檢察署提出告訴，並由臺灣臺
    北地方法院檢察署於同年九月二十日分案（臺灣臺北地方法院檢察署八十九年度
    偵字第一八六七一號）偵辦，嗣經承辦檢察官於同年九月二十二日傳喚告訴人代
    表人、代理人及被告同年十月六日下午二時三十分到庭應訊，有前開卷宗為憑，
    足認臺灣臺北地方法院檢察署自八十九年九月二十二日即已開始偵查，依照上開
    說明，本件檢察官既已開始偵查，自訴人即不得再行提起自訴，乃原審未為詳究
    ，遽認本件業經自訴人提起自訴，公訴人在同一法院重行起訴，因予諭知不受理
    之判決，即非允洽。上訴人上訴意旨，執此指摘原判決違法，為有理由，自應將
    原判決撤銷，並發回原審法院另為妥適處理，且不經言詞辯論而為之。至被害人
    加州舞廳遭詐欺部分，加州舞廳雖在中閣城舞廳向原審提起自訴之後，始就被告
    之詐欺犯行具狀向臺灣臺北地方法院檢察署提出告訴，惟基於連續犯之裁判上一
    罪關係，仍應在該公訴案件一併審酌，附此敘明。
據上論斷，應依刑事訴訟法第三百六十九條第一但書、第三百七十二條，判決如主文
。
中      華      民      國    九十二    年      六      月    二十七    日
                              臺灣高等法院刑事第六庭
                                  審判長法  官  陳  春  秋
                                        法  官  王  麗  莉
                                        法  官  高  明  哲
右正本證明與原本無異。
不得上訴。
                                        書記官  李  垂  福
中      華      民      國    九十二    年      六      月     三十     日


司法院資訊處製作；財團法人民間司法改革基金會備份。
